【裁判字號】    99,訴,1768
【裁判日期】    990105
【裁判案由】    違反毒品危害防制條例
【裁判全文】
臺灣臺南地方法院刑事判決              99年度訴字第1418號
公  訴  人  臺灣臺南地方法院檢察署檢察官
被      告  劉育志
上列被告因違反毒品危害防制條例案件，經檢察官提起公訴（99
年度毒偵字第2017號）及追加起訴（99年度毒偵字第2105號、99
年度毒偵字第2366號），被告於準備程序中就被訴事實均為有罪
之陳述，經本院合議庭裁定改由受命法官獨任進行簡式審判程序
，判決如下：
    主  文
劉育志犯如附表所示之罪，各處如附表所示之刑。應執行有期徒
刑貳年。扣案之甲基安非他命壹包（含袋毛重零點參公克）沒收
銷燬之；玻璃球貳個、吸管貳支均沒收。
    事  實
一、劉育志(一)曾因施用毒品案件，經本院少年法庭以87年度少調
    字第614號、87年度少調字第1273號先後2次裁定送勒戒所觀
    察、勒戒，於88年4月9日釋放出所，而分別以87年度少調字
    第614號、87年度少調字第1273號裁定不付審理確定。復於8
    9年間，再因施用毒品案件，經本院以89年度毒聲字第3673
    號裁定令其入戒治處所施以強制戒治，嗣於90年7月6日停止
    戒治付保護管束，於91年1月1日保護管束期滿視為執行完畢
    ，施用毒品部分並經本院以90年度易字第62號判決判處有期
    徒刑3月確定。其於前開強制戒治執行完畢5年內，再因施用
    毒品案件，分別經(甲)本院以95年度簡上字第5號判決判處有
    期徒刑6月，嗣經減刑為有期徒刑3月確定。(乙)臺灣高等法院
    臺南分院以96年度上訴字第252號判決判處有期徒刑7月、7
    月，應執行有期徒刑1年，嗣經減刑為有期徒刑3月15日、3
    月15日，應執行有期徒刑6月確定。(丙)本院以96年度訴字第9
    91號判決判處有期徒刑4月、2月，應執行有期徒刑5月確定
    。(二)其另涉犯竊盜案件，經(丁)本院以95年度簡字第3901號判
    決判處有期徒刑6月，嗣經減刑為有期徒刑3月確定。上開(甲)
    (丁)罪刑經本院定應執行刑為有期徒刑5月，(乙)(丙)罪刑經本院
    定應執行刑為有期徒刑11月，並接續執行，甫於97年5月10
    日假釋期滿未經撤銷而以刑之執行完畢論。
二、詎劉育志猶不知悛悔，知悉海洛因與甲基安非他命，分別係
    毒品危害防制條例第2條第2項第1款及同條項第2款所定之第
    一級毒品與第二級毒品，不得非法施用、持有，竟又基於施
    用第一級毒品海洛因及第二級毒品甲基安非他命之犯意，分
    別於附表編號一至六所示之時間、地點，為施用第一、二級
    毒品之行為。各次為警經其同意，採尿送驗結果，分別呈現
    如附表所示嗎啡、安非他命、甲基安非他命陽性反應，始知
    上情。
三、案經臺南市警察局第二分局、臺南市警察局第四分局、臺南
    市警察局第三分局報告臺灣臺南地方法院檢察署檢察官偵查
    起訴。
    理  由
一、本件被告劉育志所犯均為死刑、無期徒刑、最輕本刑3年以
    上有期徒刑以外之罪，亦非屬高等法院管轄之第一審案件，
    其於準備程序進行中，先就被訴事實均為有罪之陳述，經告
    知簡式審判程序之旨，並聽取檢察官、被告之意見後，本院
    合議庭依刑事訴訟法第273條之1第1項裁定進行簡式審判程
    序，是本案之證據調查，依同法第273條之2規定，不受同法
    第159條第1項、第161條之2、第161條之3、第163條之1，及
    第164條至第170條所規定證據能力認定及調查方式之限制，
    合先敘明。
二、毒品危害防制條例第20條、第23條將施用毒品之刑事處遇程
    序，區分為「初犯」及「5年內再犯」、「5年後再犯」，依
    其立法理由，認「初犯」經觀察、勒戒或強制戒治後，應為
    不起訴處分；經觀察、勒戒或強制戒治執行完畢釋放後，「
    5年內再犯」者，因其再犯率甚高，原實施之觀察、勒戒及
    強制戒治既已無法收其實效，爰依法追訴；至經觀察、勒戒
    或強制戒治執行完畢釋放後，「5年後再犯」者，前所實施
    之觀察、勒戒或強制戒治已足以遮斷其施用毒品之毒癮，為
    期自新及協助其斷除毒癮，仍適用與「初犯」相同之規定，
    先經觀察、勒戒或強制戒治之程序。是依上開規定，僅限於
    「初犯」及「5年後再犯」2種施用毒品之情形，始應先經觀
    察、勒戒或強制戒治程序；倘被告於5年內已再犯施用毒品
    罪，經依法追訴處罰，縱其第3次（或第3次以上）再度施用
    毒品之時間，在初犯經觀察、勒戒或強制戒治執行完畢釋放
    5年以後，已不合於「5年後再犯」之規定，且因已於「5 年
    內再犯」，顯見其再犯率甚高，原實施觀察、勒戒或強制戒
    治已無法收其實效，即應依該條例第10條處罰（最高法院95
    年度第7次刑事庭會議決議及97年度第5次刑事庭會議決議意
    旨參照）。本件被告曾受如事實欄所述之強制戒治處分，並
    於91年1月1日執行完畢；復於前開強制戒治處分執行完畢後
    5年內，再犯施用毒品案件，分別經本院以95年度簡上字第5
    號判決判處有期徒刑6月，嗣經減刑為有期徒刑3月確定，臺
    灣高等法院臺南分院以96年度上訴字第252號判決判處有期
    徒刑7月、7月，應執行有期徒刑1年，嗣經減刑為有期徒刑3
    月15日、3月15日，應執行有期徒刑6月確定，本院以96年度
    訴字第991號判決判處有期徒刑4月、2月，應執行有期徒刑5
    月確定等情，均分別有刑案資料查註紀錄表、臺灣高等法院
    被告前案紀錄表及上開判決書在卷可稽，則被告既曾因施用
    毒品案件，經強制戒治執行完畢釋放後之5年內，再犯施用
    毒品罪，經依法追訴處罰，復於附表所述之時點更犯施用毒
    品罪，即非屬毒品危害防制條例第20條第3項所規定之「5年
    後再犯」之情形，揆諸上開最高法院決議意旨，縱其本次所
    犯施用毒品案件距初犯經觀察勒戒執行完畢已逾5年，仍應
    由本院依法論罪科刑。
三、訊據被告就前揭犯罪事實於警詢、本院準備及審理程序中均
    坦承不諱（見臺南市警察局第二分局卷第1頁至第3頁、本院
    99年度訴字第1418號卷第32頁、第34頁反面、臺南市警察局
    第四分局卷第1頁反面、第2頁、臺灣臺南地方法院檢察署99
    年度毒偵字第2105號卷第27頁、本院99年度訴字第1620號卷
    第21頁、臺南市警察局第三分局卷第2頁、臺灣臺南地方法院
    檢察署99年度毒偵字第2366號卷第29-30頁、本院99年度訴字
    第1768號卷第17頁反面、本院99年度訴字第1418號卷第51頁
    反面）。且被告分別於99年8月27日、99年10月5日、99年11
    月7日為警查獲，經警採尿送驗結果，分別呈現甲基安非他
    命進入人體代謝分解後之安非他命、甲基安非他命陽性反應
    ，及呈現海洛因進入人體代謝分解後之嗎啡陽性反應，有採
    尿同意書、送驗尿液年籍對照表在卷可佐，復有長榮大學於
    99年9月10日、99年10月18日、99年11月15日出具之確認報
    告3張在卷可稽（見臺南市警察局第二分局卷第4-6頁、臺南
    市警察局第四分局卷第7-8頁、臺灣臺南地方法院檢察署99
    年度毒偵字第2105號卷第36頁、臺南市警察局第三分局卷第
    6頁、臺灣臺南地方法院檢察署99年度毒偵字第2366號卷第
    40頁）。堪認被告上開任意性自白，確均與事實相符。本件
    事證明確，被告犯行洵堪認定，應予依法論科。
四、按海洛因、甲基安非他命依其成癮性、濫用性及對社會危害
    性之程度，已分別列為毒品危害防制條例第2條第2項第1款所
    規定之第一級毒品及同條項第2款所規定之第二級毒品，禁止
    非法持有及施用；是核被告上開所為，分別係犯毒品危害防
    制條例第10條第1項之施用第一級毒品罪（共3罪），及同條
    第2項之施用第二級毒品罪（共3罪）。被告施用海洛因或甲
    基安非他命前持有海洛因或甲基安非他命之低度行為，分別
    為施用之高度行為所吸收，均不另論罪。被告所犯上開6罪
    ，犯意有別，行為殊異，應予分論併罰。再被告曾於97年5
    月10日受如事實欄所載之刑執行完畢，有臺灣高等法院被告
    前案紀錄表可稽，其於有期徒刑執行完畢後5年內，故意再
    犯本件有期徒刑以上之6罪，均為累犯，各應依刑法第47條
    第1項規定加重其刑。爰審酌被告前已有施用毒品前科，竟
    仍不知悔改而再施用毒品，顯見其意志不堅，迄未能記取教
    訓，復參酌其所犯施用毒品行為係戕害自己身心健康，尚未
    嚴重破壞社會秩序、侵害他人權益，及其犯罪後坦承犯行，
    尚有悔意，兼衡其學歷、家庭狀況等一切情狀，分別量處如
    附表編號一至六所示之刑，並定其應執行之刑，以資懲儆。
五、關於沒收：
  (一)警察於99年11月7日扣得疑似毒品結晶1小包（含袋毛重0.3
    公克），經以毒品檢驗盒檢驗結果，確呈甲基安非他命反應
    ，有毒品初步檢驗報告單1份在卷可稽（見臺南市警察局第
    三分局卷第7頁），被告自承係伊施用所剩餘之毒品（見本
    院99年度訴字第1418號卷第54頁），爰依毒品危害防制條例
    第18條第1項前段，併同與毒品難以析離之包裝袋，於該次
    施用毒品罪刑及應執行刑下，宣告沒收銷燬之。
  (二)99年10月5日為警扣案之玻璃球1個、吸管1支，係被告所有，
    於99年10月5日晚上7時供其施用第二級毒品所用之物，據其
    供承在卷（見本院99年度訴字第1418號卷第53頁反面）；另
    於99年11月7日為警扣案之玻璃球1個、吸管1支，亦係被告
    所有，於99年11月7日中午12時許供其施用第二級毒品所用
    之物，亦據其坦認無訛（見本院99年度訴字第1418號卷宗第
    54頁），爰依刑法第38條第1項第2款、第3項，於各該次罪
    刑及應執行刑下，宣告沒收。
  (三)至於附表編號一、三、五，被告施用海洛因所用之針筒，及
    附表編號二被告施用甲基安非他命所用之玻璃球，雖係被告
    所有，惟並未扣案且被告表示均已拋棄，未免執行之困難，
    爰不為沒收之諭知，併此敘明。
據上論斷，應依刑事訴訟法第273條之1第1項、第299條第1項前
段，毒品危害防制條例第10條第1項、第2項、第18條第1項前段
，刑法第11條前段、第47條第1項、第38條第1項第2款、第3項、
第51條第5款，判決如主文。
本案經檢察官薛雯文到庭執行職務
中    華    民    國    99    年     1    月     5    日
                  刑事第十庭    法  官  羅郁棣
以上正本證明與原本無異。
如不服本判決應於收受本判決後10日內向本院提出上訴書狀，並
應敘述具體理由。其未敘述上訴理由者，應於上訴期間屆滿後20
日內向本院補提理由書狀（均須按他造當事人之人數附繕本）「
切勿逕送上級法院」。
                                書記官  黃玉秀
中    華    民    國    99    年     1    月     5    日
附錄所犯法條：
毒品危害防制條例第10條第1項、第2項
施用第一級毒品者，處 6 月以上 5 年以下有期徒刑。
施用第二級毒品者，處 3 年以下有期徒刑。
附表：
┌──┬────────┬─────────┬──────────┐
│編號│犯罪時間及地點  │施用毒品種類及方式│      宣 告 刑      │
├──┼────────┼─────────┼──────────┤
│    │99年8月27日上午8│以針筒注射之方式施│劉育志施用第一級毒品│
│    │時許            │用第一級毒品海洛因│，累犯，處有期徒刑捌│
│ 一 │臺南市安平區中華│1次。             │月。                │
│    │西路臺南大舞廳旁│                  │                    │
│    │公園內          │                  │                    │
├──┼────────┼─────────┼──────────┤
│    │99年8月27日上午8│將甲基安非他命粉末│劉育志施用第二級毒品│
│    │時許（於編號一時│置入玻璃球內，以燒│，累犯，處有期徒刑伍│
│ 二 │點後）          │烤之方式，施用甲基│月。                │
│    │臺南市安平區中華│安非他命1次。     │                    │
│    │西路臺南大舞廳旁│                  │                    │
│    │公園內          │                  │                    │
├──┼────────┼─────────┼──────────┤
│    │於99年10月5日上 │以針筒注射之方式施│劉育志施用第一級毒品│
│    │午10時許        │用第一級毒品海洛因│，累犯，處有期徒刑捌│
│ 三 │臺南市安南區國安│1次。             │月。                │
│    │街156巷102弄2號 │                  │                    │
│    │住處內          │                  │                    │
├──┼────────┼─────────┼──────────┤
│    │於99年10月5日晚 │將甲基安非他命粉末│劉育志施用第二級毒品│
│ 四 │上7時許         │置入玻璃球內，以燒│，累犯，處有期徒刑伍│
│    │臺南市○○路123 │烤之方式，施用甲基│月。扣案之玻璃球壹個│
│    │號超商廁所內    │安非他命1次。     │、吸管壹支均沒收。  │
├──┼────────┼─────────┼──────────┤
│    │於99年11月6日下 │以針筒注射之方式施│劉育志施用第一級毒品│
│ 五 │午3時許臺南市安 │用第一級毒品海洛因│，累犯，處有期徒刑捌│
│    │南區○○街156巷 │1次。             │月。                │
│    │102弄2號住處內  │                  │                    │
│    │                │                  │                    │
├──┼────────┼─────────┼──────────┤
│    │於99年11月7日中 │將甲基安非他命粉末│劉育志施用第二級毒品│
│    │午12時許        │置入玻璃球內，以燒│，累犯，處有期徒刑伍│
│ 六 │臺南市○○路48號│烤之方式，施用甲基│月。扣案之甲基安非他│
│    │金石堂遊藝場廁所│安非他命1次。     │命壹包（含袋毛重零點│
│    │內              │                  │參公克）沒收銷燬之；│
│    │                │                  │玻璃球壹個、吸管壹支│
│    │                │                  │均沒收。            │
└──┴────────┴─────────┴──────────┘

司法院資訊處製作；財團法人民間司法改革基金會備份。
